臺灣高等法院刑事裁定
111年度聲再字第321號
再審聲請人
即受處分人  葉守泰




上列聲請人即受處分人因聲請重新審理案件，對於本院111年度
毒抗字第493號，中華民國111年5月31日確定裁定（原審案號：
臺灣新北地方法院111年度毒聲字第207號），聲請重新審理，本
院裁定如下：
    主  文
重新審理之聲請駁回。 
    理  由
一、聲請人即受處分人葉守泰（下稱聲請人）前因不服臺灣新北
    地方法院強制戒治之裁定，提起抗告，經本院以111年度毒
    抗字第493號裁定駁回確定。本件聲請人提出「聲明異議狀
    」，其理由欄記載「懇請准予撤銷111年度毒抗字第493號」
    等語，且經本院傳喚到案供述：伊不是要針對裁定文義不清
    楚，是希望依照毒品危害防制條例第20條之1之規定，認為
    原來的評分標準應該有不對的地方，要聲請重新審理，不是
    要聲明異議等語（見本院卷第18頁），係就該強制戒治案件
    ，於本院裁定確定後，依毒品危害防制條例（下稱毒品條例
    ）第20條之1第1項規定，聲請重新審理，合先敘明。
二、聲請意旨略以：聲請人經本院以111年度毒抗字第493號裁定
    駁回抗告，惟該裁定中第四項（一）之（1）中多重毒品濫
    用為「有，安非他命、搖頭丸」計10分，此心理師之評估評
    語及評分為錯誤評分，此評分與臨床「臨床實務」及「具體
    事證」之評分訴求規定已有明顯違背，聲請人本次觀察勒戒
    案件中，不管為警查獲之物證或採尿報告都僅有單一毒品施
    用（二級、安非他命），聲請人於民國102年後也再無施用
    搖頭丸此項毒品，且前案（101年間毒品案件為施用搖頭丸
    ）已於103年3月24日執行強制戒治完畢，停止處分出監，聲
    請人此次受觀察勒戒處分之案件皆為單一毒品施用（二級，
    安非他命），前案既已於103年處分完畢，怎可再拿來此次
    心理師臨床評估中為加分依據，且前案（不論毒品或刑案）
    已在評估標準規定中第（1）、（3）項中加分，聲請人此次
    所犯毒品案件均為單一毒品施用（二級，安非他命），心理
    師所做之臨床評估中（1）多重毒品濫用為「有，安非他命
    、搖頭丸」中搖頭丸一項之加分，已與事實、物證皆不符，
    聲請人因心理師之評估出現明顯錯誤瑕疵，提出聲明異議，
    請准予撤銷111年度毒抗字第493號裁定。又於本院訊問時供
    稱：伊在北所執行中沒有購買香菸，為何評估表中記載有吸
    食香菸，且伊在勒戒處所並未曾去看過精神科，平常在外的
    就醫紀錄亦未看過精神科，心理醫生僅憑伊因父親過世看過
    家醫科拿過安眠藥及判定有反社會人格傾向，實有不當，請
    求調閱就醫紀錄云云。　　
三、按「觀察、勒戒及強制戒治之裁定確定後，有下列情形之一
    ，認為應不施以觀察、勒戒或強制戒治者，受觀察、勒戒或
    強制戒治處分之人，或其法定代理人、配偶，或檢察官得以
    書狀敘述理由，聲請原裁定確定法院重新審理：一、適用法
    規顯有錯誤，並足以影響裁定之結果者。二、原裁定所憑之
    證物已證明為偽造或變造者。三、原裁定所憑之證言、鑑定
    或通譯已證明其為虛偽者。四、參與原裁定之法官，或參與
    聲請之檢察官，因該案件犯職務上之罪，已經證明者。五、
    因發現確實之新證據足認受觀察、勒戒或強制戒治處分之人
    ，應不施以觀察、勒戒或強制戒治者。六、受觀察、勒戒或
    強制戒治處分之人，已證明其係被誣告者。」、「法院認為
    無重新審理之理由，或程序不合法者，應以裁定駁回之。」
    毒品危害防制條例第20條之1第1項、第4項前段，分別定有
    明文。
四、經查：
  ㈠本件聲請人因施用第二級毒品案件，經原審法院以110年度毒
    聲字第694號裁定送勒戒處所觀察、勒戒後，經法務部○○○○○
    ○○○附設勒戒處所醫療人員評分結果，其計分狀況如下：
    ⒈前科紀錄與行為表現部分合計為31分：⑴毒品犯罪相關司法
      紀錄「有，8筆」，每筆5分，上限10分；⑵首次毒品犯罪
      年齡為「20歲以下」，計10分；⑶其他犯罪相關紀錄「3筆
      」，每筆2分，上限10分；⑷入所時尿液毒品檢驗為「一種
      毒品反應」，計5分；⑸所內行為表現，計0分。
　  ⒉臨床評估部分合計為30分：⑴多重毒品濫用為「有，種類：
      安非他命、搖頭丸」，計10分；⑵合法物質濫用，「有，
      種類：菸」，每種2分，計2分；⑶使用方式為「無注射使
      用」，計0分；⑷使用年數為「超過1年」，計10分；⑸精神
      疾病共病（含反社會人格）為「疑似」，有Attention de
      ficitd，計10分；⑹臨床綜合評估（含病識感、動機、態
      度、就醫意願），評定為「輕度」，計3分。
　  ⒊社會穩定度部分合計為0分：⑴工作：為「全職工作」台灣U
      ber、柬埔寨燕窩，計0分；⑵家庭：家人藥物濫用為「無
      」，計0分；⑶入所後家人是否訪視為「有」，計0分；出
      所後是否與家人同住則為「是」，計0分。
    加總以上3項之靜態因子共53分、動態因子共8分，合計總分
    為61分，綜合判斷為「有繼續施用毒品傾向」，原審法院復
    以111年度毒聲字第207號裁定令聲請人入戒治處所施以強制
    戒治，其期間為6個月以上，至無繼續強制戒治之必要為止
    ，但最長不得逾1年，再經本院以111年度毒抗字第493號裁
    定抗告駁回而確定等情，有上開裁定、法務部○○○○○○○○附設
    勒戒處所有無繼續施用毒品傾向證明書、評估標準紀錄表及
    本院被告前案紀錄表在卷可憑。
  ㈡聲請人雖執前詞聲請重新審理。然查：
 　 ⒈有無繼續施用毒品傾向之評估標準，乃以受觀察勒戒人勒
      戒後之結果，併參酌勒戒前之各種情況，作為評估依據。
      依法務部於110年3月26日以法矯字第11006001760號函修
      正頒布「有無繼續施用毒品傾向評估標準紀錄表」、「有
      無繼續施用毒品傾向評估標準評分說明手冊」明揭判定原
      則：「受觀察勒戒人入所後，經過2週時間的觀察、勒戒
      ，由處所及醫療人員依據其各項紀錄、資料及觀察勒戒期
      間之行為表現，加以評分。在勒戒人入所4-6週後，可再
      做一次評估以做必要之評分修正。每一大項皆有靜態因子
      與動態因子。先以靜態因子分數評分，靜態因子分數總分
      在60分（含）以上為『有繼續施用毒品傾向』；60分以下，
      與動態因子分數相加，如果總分在60分（含）以上，為『
      有繼續施用毒品傾向』」，又評估標準紀錄表及說明手冊
      中「前科紀錄與行為表現」之第1題及第3題之計分方式修
      正如下(餘無修正)：㈠第1項「毒品犯罪相關司法紀錄」：
      計分方式修正為每筆（次）5分，總分上限為10分；㈡第3
      項「其他犯罪相關紀錄」：計分方式修正為每筆（次）2
      分，總分上限為10分。故被告有無繼續施用毒品傾向，係
      依具體個案之臨床實務及相關事證等情綜合判定，有其相
      當之專業依據及標準，且涉及專門醫學，衡酌強制戒治之
      目的，係為協助施用毒品者戒斷毒品之心癮及身癮所為之
      一種保安處分，而該評估標準係將與判斷有無繼續施用傾
      向之相關因素加以列舉及量化，適用於每一位受觀察、勒
      戒處分之人，具一致性、普遍性、客觀性，以利執法者判
      定受勒戒人有無繼續施用毒品傾向，且避免執法者之判斷
      流於恣意，倘其評估由形式上觀察，無擅斷或濫權等明顯
      不當之情事，法院宜予尊重。
　　⒉聲請人於入所後未曾購買香菸一節，依評估紀錄表之記載
      ，有關聲請人「所內行為表現」中「持續於所內抽菸」之
      項目，確實並未加以勾選，而評為「0分」，並無認聲請
      人在所內有抽菸而致評分有誤之情事，又聲請人入所後未
      購買香菸，可能係出於多種原因致其無法繼續抽菸，評估
      紀錄表中關於「合法物質濫用」係靜態因子，為評估醫師
      與聲請人會談後，根據聲請人自述使用紀錄等資料所為專
      業判斷，而認其有合法物質（菸）濫用之問題，而聲請人
      於本院訊問時供稱：（平常是否有抽菸習慣？）伊平常有
      抽菸等語明確（見本院卷第18頁），自難認有評估錯誤之
      情。
　　⒊聲請人雖另以評估標準紀錄表中，關於多重毒品濫用部分
      有不依事實認定之違法為由，聲請重新審理。惟聲請人於
      101年間因施用第二級毒品MDA、MDMA及第三級毒品K他命
      等犯行，經臺灣臺北地方法院以101年度毒聲字第141號裁
      定送觀察勒戒，聲請人不服提起抗告，經本院以101年度
      毒抗字第120號裁定抗告駁回確定等情，有本院101年度毒
      抗字第120號裁定及本院被告前案紀錄表等件在卷可考，
      足見聲請人前確有施用第二級毒品MDA、MDMA即俗稱「搖
      頭丸」之事實，則聲請人前後計有施用甲基安非他命、搖
      頭丸等2種毒品之紀錄，核屬上揭所稱之「多重毒品濫用
      」，從而評估標準紀錄表係綜合聲請人相關資料並經專業
      評估後，而認聲請人有「安非他命、搖頭丸」之多重毒品
      濫用，並無未依事實認定之情事。是聲請人聲請意旨所稱
      ：只有施用安非他命，本件為警查獲之物證或採尿報告亦
      僅有施用安非他命，且前施用毒品案已於103年處分完畢
      ，嗣並無施用搖頭丸，評估標準紀錄表上多重濫用種類一
      項錯誤評分云云，容有誤會，顯非可採。
　　⒋聲請人於本院訊問時雖另辯稱：伊在勒戒時並未看過精神
      科，平常亦未曾前往精神科就醫，心理醫生僅憑伊因父親
      過世在家醫科拿過安眠藥即評估有反社會人格傾向，實有
      不當，請求調閱就醫紀錄云云（見本院卷第18頁）。惟查
      ，上開評估標準紀錄表中關於精神疾病共病（含反社會人
      格）計分之評估，係相關專業知識經驗人士於聲請人觀察
      、勒戒期間，依其本職學識評估聲請人之前科紀錄與行為
      表現、臨床評估、社會穩定度所為之綜合判斷，具有科學
      驗證所得之結論，足徵該勒戒處所綜合評分者，係依個案
      之臨床實務及具體事證判定，並無擅斷或濫權等明顯不當
      之情事，法院宜予尊重其行政職權之行使及專業之判斷。
      是以聲請人空言辯稱其並無精神科就診紀錄，評估醫師片
      面於標準紀錄表上認定聲請人具有精神疾病共病「Attent
      ion deficitd」予以計分云云，要屬無據，亦難認可採。
五、綜上所述，聲請人所執上開聲請意旨，客觀上尚難認為足以
    動搖本院原確定裁定所認定之事實，核與毒品危害防制條例
    第20條之1第1項第1至6款等規定相悖，其所為重新審理之聲
    請，為無理由，應予駁回。
據上論斷，應依毒品危害防制條例第20條之1第4項前段，裁定如
主文。
中　　華　　民　　國　　111 　年　　11　　月　　30　　日
                  刑事第二十三庭審判長法　官  許永煌
　　　　　　　　　　　　　　　　　    法　官  黃美文
　　　　　　　　　　　　　　　　　    法　官  雷淑雯
以上正本證明與原本無異。
不得抗告。
                                      書記官  林立柏
中　　華　　民　　國　　111 　年　　12　　月　　5 　　日